【裁判字號】    98,交易,80
【裁判日期】    980417
【裁判案由】    過失傷害
【裁判全文】
臺灣臺北地方法院刑事判決            98年度交易字第80號
公  訴  人  臺灣臺北地方法院檢察署檢察官
被      告  甲○○
            乙○○
上列被告因過失傷害案件，經檢察官提起公訴（98年度調偵字第
137號），本院判決如下：
    主  文
甲○○因過失傷害人，處拘役伍拾日，如易科罰金，以新台幣壹
仟元折算壹日。
乙○○無罪。
    事  實
一、甲○○民國96年12月20日下午2時30分許，騎乘M9M－676 號
    重型機車，行經臺北市○○○道往南10號燈桿路段，當時天
    氣晴，光線良好，路面平坦，並無不能注意之情形，竟應注
    意、能注意而未注意，於意圖由右後方超越前車時不保持安
    全間隔，致撞擊同向行駛在前，由乙○○所騎乘之ALI－187
    號重型機車倒地，造成乙○○受有多處挫傷並擦傷、腦震盪
    後症候群等傷害，嗣以電話自首報警，並陳明姓名與肇事地
    點後等待警員至現場處理。
二、案經乙○○訴請臺灣臺北地方法院檢察署檢察官偵查起訴。
    理  由
一、上揭事實，業經告訴人乙○○於偵查、審理中指訴歷歷，並
    經被告甲○○自白不諱，復有臺北市政府警察局萬華分局路
    道交通事故現場圖、調查報告表（一）（二）、談話紀錄表
    、初步分析研判表各一份及現場照片10張等附卷可稽，堪證
    被告之自白與事實相符。而告訴人確因本件車禍事故受有多
    處挫傷並擦傷、腦震盪後症候群等傷害，且於同日即前往臺
    北市立聯合醫院中興院區急診入院6日始出院，而後又多次
    前往同醫院門診治療等情，復有臺北市立聯合醫院中興院區
    出具之96年12月25日、97年1月21日、97年2月27日診斷證明
    書共3份在卷可憑，堪證告訴人之受傷與被告之行為間有相
    當因果關係。從而，本件事證明確，被告甲○○有過失傷害
    犯行，堪資認定。
二、核被告甲○○所為，係犯刑法第284條第1項之過失傷害罪。
    被告於行為後即自首犯罪，有以電話報警，並陳明姓名與肇
    事地點後等待警員至現場處理一節，業據證人楊名暐（臺北
    市政府警察局萬華分局交通隊警員）到庭證述明確，並有「
    臺北市○○○○○道路交通事故肇事人自首紀錄表1紙（參
    見97年發查字第2053號卷第15頁）可稽。是被告符合刑法第
    62條第1項之自首規定，即應依法減輕其刑。爰審酌被告坦
    承犯罪，惟於事後迄未與告訴人間達成和解，亦未賠償告訴
    人所受之損害，且被告於事後為減免刑事責任，復意圖諉責
    於告訴人，藉詞告訴人之駕駛行為亦有過失云云，致憑添告
    訴人精神上的痛苦之犯罪後態度等一切情狀，量處如主文所
    示之刑，並諭知易科罰金之折算標準。
三、被告乙○○無罪部分：
  (一)按犯罪事實應依證據認定之，無證據不得認定其犯罪事實；
    不能證明被告犯罪者，應諭知無罪之判決，刑事訴訟法第15
    4條第2項、第301條第1項分別定有明文。又認定犯罪之事實
    ，須依證據，是否可信，更須斟酌各方面之情形，尤不能以
    推測理想之詞，以為科刑判決之基礎；事實之認定應憑證據
    ，如未能發現相當證據，或證據不足以證明，自不能以推測
    或擬制之方法，以為裁判基礎，最高法院20年上字第958號
    、40年台上字第86號分別著有判例，可資參考。
  (二)公訴人認為被告乙○○（兼為本案之告訴人，為免與同案被
    告甲○○混淆，以下均稱「告訴人」）併犯過失傷害罪嫌
    ，無非係以本件之肇事，被告甲○○（亦兼為本案之告訴人
    ，以下均稱「被告」）亦受有手腳多處擦撞傷之傷害，且依
    被告甲○○於偵查中之陳述，主張本件肇事之發生原因，係
    出於告訴人乙○○騎乘機車有向右偏而發生撞擊所致，因認
    告訴人乙○○亦有未保持安全間隔之情形而負有刑事責任云
    云。然查：
  (1)本件之肇事，其肇因係來自於被告甲○○自後方意圖超車所
    致，業據肇事雙方於偵查、審理中陳明在卷。是告訴人乙○
    ○當日既騎乘機車在前，且係依正常速度行駛，若非被告甲
    ○○意圖超車，當不致發生本件肇事，其理甚明。
  (2)次查，本件肇事路段，雖係雙向道路，但往返均只有一車道
    ，且單向之車道寬度僅2.4米，最多僅得供二台機車併行，
    此參酌道路交通事故現場圖及現場照片即明。而被告甲○○
    既係騎乘在後，於此寬度不足之場合意圖超車，且明知告訴
    人乙○○之機車行駛於前，自較依正常速度行駛於前之告訴
    人乙○○，具有更高度之保持安全間隔之注意義務，其理亦
    甚為顯然。況依道路交通管理處罰條例第47條規定，駕駛人
    超車時，不得在前行車之右側超車，不得在未經前行車表示
    允讓或靠邊慢行時超車，尤以超車時須保持適當之安全間隔
    ，此參酌各該條第3款、第4款自明。本件之被告甲○○於超
    車時，既未自左側超車，卻擅自於右後方超車，業己違規於
    先；又未先鳴按喇叭促請前車注意，且在前車未表示允讓或
    靠邊慢行時即遽行超車，尤未保持適當之安全間隔，其違規
    之情節嚴重均甚為顯然。而告訴人乙○○係行駛於同一車道
    ，且行駛在前，既未蛇行，亦未變換車道，又係在被告超車
    之同時即發生碰撞，而非與被告併行一段距離後始發生碰撞
    ，衡諸道路交通管理處罰條例與道路交通安全規則，實均難
    以課告訴人乙○○有何違反「未保持適當安全間隔」之義務
    可言。又被告雖指稱告訴人當時係騎乘機車「突向右偏」，
    始發生碰撞云云，然業據告訴人堅決否認有右偏駕駛之情形
    ，是只有被告之片面指訴，尚乏實據。況縱然告訴人乙○○
    於騎乘機車時，有右偏之情形，然衡諸道路交通管理處罰條
    例規定，告訴人既仍係在同一車道上行駛，並非係「突然向
    右轉彎」或「突然向右側跨越車道」，則此種偶有右偏之情
    形，於通常之駕駛行為本即難以避免，例如發現前方有小石
    子或障礙物而有所閃避，或發現車輛於無意中已逐漸偏向左
    側而作行進方向之略微修正，均為駕駛行為可容許之範圍內
    所為之正常動作，只要未致「蛇行」之程度，本即無何違反
    交通規則之處罰可言。是被告之上開指述，亦無從對告訴人
    之駕駛行為有何過失之處，為積極之證明，亦屬昭然。
  (三)綜合上述，本件之肇事係以被告甲○○自後方超車，且未保
    持安全間隔為肇事發生之原因，而告訴人乙○○於本件之肇
    事，既無何駕駛違規之行為，亦無從課其何種未保持安全間
    隔之注意義務，自無過失可言。至於被告甲○○雖亦因本件
    肇事而受有手腳多處擦撞傷之傷害，然此種傷害之結果，既
    係出自於被告本人之過失駕駛行為所致，且為車禍後之當然
    結果，自無從要求告訴人為被告之傷害結果負責。公訴人認
    為告訴人亦應涉有過失傷害罪責云云，容有誤會，公訴意旨
    所載之上開證據，亦不足以證明告訴人確有過失傷害犯行，
    此外查無其他積極之證據，足資證明告訴人有如公訴意旨所
    指之上開犯行，是公訴人所指被告涉有過失傷害罪嫌，即屬
    不能證明，自應為告訴人無罪之諭知。
四、據上論斷，應依刑事訴訟法第284條第1項、第299條第1項前
    段、第301條第1項，刑法第284條第1項、第62條第1項、第
    41 條第1項前段，刑法施行法第1條之1，判決如主文。
本案經檢察官鄧巧羚到庭執行職務。
中    華    民    國    98    年    4     月    17    日
                    刑事第十二庭  法  官  楊台清
以上正本證明與原本無異。
如不服本判決應於收受送達後10日內向本院提出上訴書狀，並應
敘述具體理由；其未敘述上訴理由者，應於上訴期間屆滿後20日
內向本院補提理由書（均須按他造當事人之人數附繕本）「切勿
逕送上級法院」。告訴人或被害人如對於本判決不服者，應具備
理由請求檢察官上訴，其上訴期間之計算係以檢察官收受判決正
本之日期為準。
                                  書記官  劉子豪
中    華    民    國    98    年    4     月    17    日
附錄論罪科刑法條全文
中華民國刑法第二百八十四條
（過失傷害罪）
因過失傷害人者，處 6 月以下有期徒刑、拘役或 5 百元以下罰
金，致重傷者，處1 年以下有期徒刑、拘役或5 百元以下罰金。
從事業務之人，因業務上之過失傷害人者，處 1 年以下有期徒刑
、拘役或1 千元以下罰金，致重傷者，處 3 年以下有期徒刑、
拘役或2 千元以下罰金。


司法院資訊處製作；財團法人民間司法改革基金會備份。
